【裁判字號】    90,訴,47
【裁判日期】    900330
【裁判案由】    遺棄
【裁判全文】
臺灣板橋地方法院刑事判決                              九十年度訴字第四七號
    公  訴  人  臺灣板橋地方法院檢察署檢察官
    被      告  乙○○
右列被告因遺棄案件，經檢察官提起公訴（八十九年度偵字第一八七七八號），本院
判決如左：
    主  文
乙○○無罪。
    理  由
一、公訴意旨略以：被告乙○○係許○○（年籍詳卷）之父，明知許○○年僅五歲，
    屬無自救謀生能力之人，依法令應扶助、養育或保護，竟自民國八十九年八月十
    五日二十一時許，將之遺棄於甲○○○之住處即台北縣三重市○○街一七七巷十
    七號前涼亭下之公用電話旁，為甲○○○發現，報警查獲上情。因認被告涉犯刑
    法第二百九十四條第一項之罪嫌等語。
二、按犯罪事實應依證據認定之，無證據不能推定其犯罪事實，不能證明被告犯罪者
    ，應諭知其無罪之判決，刑事訴訴法第一百五十四條、第三百零一條第一項分別
    定有明文。又刑法第二百九十四條第一項之違背義務遺棄罪之成立，必行為人主
    觀上具有遺棄之危險故意，且其積極遺棄行為或消極遺棄行為，客觀上已致被遺
    棄者之生命發生危險者，始足當之。
三、公訴意旨主要係以證人甲○○○之證述及台北縣政府社會局三重區社會福利中心
    訪視處理報告一件為主要論據。訊據被告乙○○堅決否認有遺棄犯行，辯稱：因
    為我想要自八十九年八月開始在市場擺攤位，要忙攤位的事情，所以，我把小孩
    帶到我姑姑甲○○○家，我開車送小孩到甲○○○家門口。我只想把小孩託給他
    帶幾天，等我忙完再帶回來，小孩下車之後自己走進去，但我沒有跟甲○○○事
    先打招呼或聯絡好。甲○○○家是一間房子隔成二邊，一邊西藥房、一邊美容院
    ，晚上他們都在西藥房這邊，小孩不是在涼亭，我知道我太太會跟他姑姑甲○○
    ○聯絡，而且想只有一、二天而已，所以才把小孩帶到甲○○○家去，我沒有故
    意要遺棄他們，我不曉得甲○○○馬上就把小孩送警察局等語。
四、經查：
（一）被告乙○○於八十九年八月十五日與鄧逢洲合夥在淡水三友黃昏市場承租攤位
      ，自八十九年八月二十九日起至九十年二月二十八日止承租攤位四位，此有租
      賃契約書及合夥契約書各一份在卷可憑，是被告辯稱其於八十九年八月間在忙
      市場攤位之事等語，尚堪採信。
（二）甲○○○為被告乙○○太太楊雅萍之姑姑，即甲○○○為楊雅萍父親之妹妹，
      與被告屬旁系三親等姻親關係，與兒童許○○為旁系四親等之血親關係。又證
      人甲○○○證稱：八十八年六月左右，許○○生病住新光醫院，楊雅婷要工作
      且居無定所，與被告分居，我開藥局就答應楊雅婷照顧許○○幾個月。照顧許
      ○○這段期間，被告大概每個月都有來看小孩，小孩在八十九年元宵節（即二
      月十九日）左右，被告把小孩帶回去。我們藥局是電動門，那時是晚上暗暗的
      ，小孩可能不敢直接進來，是客人告訴我，有小孩在外面哭，我才去外面看，
      認得後把小孩帶進來。我打電話給乙○○的父母，他們也不知道如何聯絡被告
      ，我想說事關重大，所以我就報警處理，發現小孩到報警的時間大概二小時等
      語。是被告要兒童許○○下車之地點，乃許○○半年前生活、居住之處所，而
      該處所居住人甲○○○為半年前照顧、扶養許○○之人，兒童許○○對該處所
      及居住人應屬熟悉，並非陌生。參以本案發生之地點位處人車往來熱鬧之處，
      有現場照片五張在卷可稽。
（三）綜上，就客觀上而言，被告乙○○命其女許○○下車之處所，許○○應有能力
      自行進入甲○○○之住處，且地處熱鬧之處，尚無足致兒童許○○之生命發生
      危險之虞。再就主觀上而論，被告為忙於市場攤位之事，而將其女帶往其姑姑
      之住處，顯見其有要其姑姑幫忙照顧許○○之意，且之前甲○○○照顧許○○
      期間，被告曾固定每月探視許○○，業經證人甲○○○證述如上，倘若被告真
      有遺棄其女許○○之故意，其應會將許○○帶至無法自行返家或聯絡之處，而
      非帶至其姑姑住處前。是被告未事先聯絡其姑姑甲○○○，固有不妥，惟尚難
      以被告將其女許○○放置於其姑姑住處前二個小時左右，即遽認被告有遺棄之
      故意。被告辯稱其無遺棄其女許○○之故意等語，尚堪採信。是被告所為，與
      遺棄罪之構成要件，尚屬有間。此外，復查無其他積極事證足資證明被告有遺
      棄之故意，既不能證明被告犯罪，自應為無罪之諭知。
據上論斷，應依刑事訴訟法第三百零一條第一項，判決如主文。
本案經檢察官林宏松到庭執行職務
中      華      民      國    九十    年      三      月     三十       日
                                  臺灣板橋地方法院刑事第二庭
                                      法  官  楊  晉  佳
右正本證明與原本無異。
如不服本判決，應於判決送達後十日內，向本院提出上訴狀。
                                      書記官  邱  美  龍
中      華      民      國  九十    年      四      月     十一       日


司法院資訊處製作；財團法人民間司法改革基金會備份。
